【裁判字號】    99,上易,824
【裁判日期】    990901
【裁判案由】    家庭暴力之傷害等
【裁判全文】
臺灣高等法院高雄分院刑事判決         99年度上易字第824號
上  訴  人
即  被  告  甲○○
上列上訴人因家庭暴力之傷害等案件，不服臺灣高雄地方法院99
年度易字第850 號中華民國99年7 月16日第一審判決（起訴案號
：臺灣高雄地方法院檢察署99年度偵字第1428號），提起上訴，
本院判決如下：
     主  文
上訴駁回。
     理  由
一、按不服地方法院之第一審判決而上訴者，須提出上訴書狀，
    並應敘述具體理由，上訴書狀未敘述上訴理由者，應於上訴
    期間屆滿後20日內補提理由書於原審法院。逾期未補提者，
    原審法院應定期間先命補正。但上訴書狀已敘述理由，惟所
    敘述者非屬具體理由，則屬不符上訴之法定程式，由第二審
    法院以其上訴不合法律上程式，判決駁回，不生定期命補正
    之問題，刑事訴訟法第350 條第1 項、第361 條、第362 條
    、第367 條定有明文。
二、次按上開所稱「上訴書狀應述具體理由」，係指須就不服
    之判決為具體之指摘而言，如僅泛稱原判決認事用法不當或
    採證違法、判決不公等，均非具體理由（法院辦理刑事訴訟
    案件應行注意事項第162 點參照）；復按所謂具體理由，必
    係依據卷內既有訴訟資料或提出新事證，指摘或表明第一審
    判決有何採證認事、用法或量刑等足以影響判決本旨之不當
    或違法，而構成應予撤銷之具體事由，始克當之（例如：依
    憑證據法則具體指出所採證據何以不具證據能力，或依憑卷
    證資料，明確指出所為證據證明力之判斷如何違背經驗、論
    理法則）；倘僅泛言原判決認定事實錯誤、違背法令、量刑
    失之過重或輕縱，而未依上揭意旨指出具體事由，或形式上
    雖已指出具體事由，然該事由縱使屬實，亦不足以認為原判
    決有何不當或違法者（例如：對不具有調查必要性之證據，
    法院未依聲請調查亦未說明理由，或援用證據不當，但除去
    該證據仍應為同一事實之認定），皆難謂係具體理由，俾與
    第二審上訴制度旨在請求第二審法院撤銷、變更第一審不當
    或違法之判決，以實現個案救濟之立法目的相契合，並節制
    濫行上訴」（最高法院97年度台上字第892 號判決意旨參照
    ）。是如上訴理由書狀並未依據卷內訴訟資料，具體指摘原
    判決認事用法有何違法或不當之情形，即屬上訴未敘述具體
    理由。
三、本件上訴人即被告甲○○（下稱被告）因犯傷害罪，經原審
    法院判處拘役參拾日，如易科罰金，以新臺幣壹仟元折算壹
    日。又犯公然侮辱罪，處拘役貳拾日，如易科罰金，以新臺
    幣壹仟元折算壹日。應執行拘役肆拾日，如易科罰金，以新
    臺幣壹仟元折算壹日。緩刑貳年，緩刑期內付保護管束在案
    。而被告於上訴期間之99年7 月28日向原審法院提出上訴狀
    ，上訴理由略以：本件被告係在情急之下所為合法之正當防
    衛，無防衛過當情形，且無傷害及公然侮辱之故意，亦有刑
    法第311 條之適用。告訴人乙○○因本案同時涉犯刑法第30
    4 條第1 項強制罪嫌，由高雄市政府警察局苓雅分局成功路
    派出所警員林政文到場制止告訴人之不法行為，經台灣高雄
    地方法院檢察署檢察官以99年度偵字第9470號提起公訴。再
    者，驗傷診斷書之記載謬誤甚多，如「陰部抓傷」、「頭面
    部多處抓傷」，竟引為論罪之依據，有偽證之嫌。又告訴人
    乙○○指控被告強拉其撞車及以手臂勾勒住告訴人之脖子各
    節，其事實大相逕庭。另被告與告訴人並無同居之事實，並
    無家庭暴力防治法之適用云云。
四、本院查，原審法院認定被告傷害及公然侮辱之犯罪，業已調
    查翔實而依所得證據資料，於理由中說明上開犯罪事實，業
    據被告甲○○於原審審理時坦承不諱（參原審易卷第25、26
    頁背面），核與告訴人乙○○所指訴之犯罪情節相符，並有
    戶籍謄本、存證信函、高雄醫學大學附設中和紀念醫院開立
    之受理家庭暴力事件驗傷診斷書、事發當時之錄影光碟及錄
    音譯文各1 份在卷可證（參偵卷第4-6 、8-12頁），復分別
    經檢察官於偵查中及原審審理時勘驗上開錄影光碟無誤，有
    勘驗筆錄各1 份存卷可稽（參偵卷第21頁、原審易卷第24-2
    5 頁），準此，被告甲○○確有於上開時間、地點拉扯告訴
    人成傷並以上開穢語辱罵告訴人等情，洵堪認定。又被告甲
    ○○當天並未抓告訴人乙○○之下體，診斷證明書的第點
    「5 ×3 公分」的受傷部位實際上是在告訴人的左上臂，並
    不是在其下體，診斷書是因為「四肢部」欄位不足才記載到
    「陰部」的這個欄位。故原起訴書所載告訴人乙○○尚受有
    「陰部5 ×3 公分抓傷」之傷害，應係誤載等情，業經告訴
    人乙○○於原審審理時證述明確（參原審易卷第23頁背面）
    ，因此，本件事證明確，應依法論科。原審關於事實之認定
    及其所憑之證據，既有一一列舉及充分說明，並已說明「陰
    部抓傷5 ×3 公分」係檢察官起訴書之誤載，且原審判決事
    實欄並未認定被告強拉告訴人撞車及以手臂勾勒告訴人之脖
    子，被告上訴意旨辯稱本件係正當防衛，無傷害及公然侮辱
    之故意，且驗傷診斷書記載「陰部抓傷」謬誤甚多，及告訴
    人乙○○指訴強拉撞車各節，與事實大相逕庭，就原判決已
    說明之事項，仍執前詞加以指摘，顯然未依據卷內既有訴訟
    資料具體指摘。至於告訴人乙○○是否涉犯刑法第304 條第
    1 項之強制罪（妨害證人林書田行使開車之權利），亦與被
    告之行為無關，被告不能執此主張正當防衛權；又被告辱
    告訴人「妳去被人家幹」、「肖查某」、「邋塌查某」等語
    ，並不能主張刑法第311 條以善意發表言論之免責條件；末
    查，被告係告訴人乙○○之婆婆，二人雖未同居，仍互為家
    庭暴力防治法第3 條第3 款之家庭成員關係，自有家庭暴力
    防治法之適用，被告執上開各節提起上訴，顯然未依據卷內
    既有訴訟資料具體指摘，被告前開上訴理由，並未指出原判
    決有何違背經驗、論理法則之不當或違法，而可構成應予撤
    銷之具體理由，核其上訴，實與未述具體理由無異，屬於
    不合法律上之程式，應由本院依同法第367 條前段、第372
    條不經言詞辯論判決如主文。
中    華    民    國    99    年    9     月    1     日
                  刑事第五庭    審判長法  官 曾永宗
                                      法  官 任森銓
                                      法  官 鍾宗霖
以上正本證明與原本無異。
本判決不得上訴。
中    華    民    國    99    年    9     月    2     日
                                      書記官 陳武悅

司法院資訊處製作；財團法人民間司法改革基金會備份。
